臺灣高等法院臺中分院刑事判決
111年度上訴字第1781號
上  訴  人  
即  被  告  林子峻


            許哲綸


            張宇翔


            柯譯馮



            劉冠廷


            黃驛翔




上列上訴人即被告等因妨害秩序案件，不服臺灣南投地方法院11
1年度訴字第7號中華民國111年3月9日第一審判決（起訴案號：
臺灣南投地方檢察署110年度偵字第2944號），提起上訴，本院
判決如下：
    主      文
上訴駁回。
乙○○緩刑參年，緩刑期間付保護管束，並應於緩刑期間向指定之
政府機關、政府機構、行政法人、社區或其他符合公益目的之機
構或團體提供捌拾小時之義務勞務。
戊○○、丁○○、丙○○、庚○○、己○○均緩刑貳年，緩刑期間付保護管
束，並各應於緩刑期內向指定之政府機關、政府機構、行政法人
、社區或其他符合公益目的之機構或團體提供陸拾小時之義務勞
務。
    事實及理由
一、本案經本院審理結果，認為第一審判決認事用法及量刑均無
    不當，應予維持，除證據部分應補充「上訴人即被告（下稱
    被告）乙○○、戊○○、丙○○、庚○○、己○○於本院審理時之自白
    （本院卷第93頁）」外，餘均引用第一審判決書記載之犯罪
    事實、證據及理由（如附件）。
二、被告乙○○、戊○○、丁○○、丙○○、庚○○、己○○（下稱乙○○等6
    人）並未提出何積極事證或辯解，僅請求從輕，本院審酌被
    告乙○○等6人犯罪動機、所致損害及其於原審自承之家庭生
    活、經濟狀況等一切情狀，認原審量刑尚屬妥適，被告乙○○
    等6人上訴並無理由，應予駁回。
三、末查被告乙○○等6人前未曾受有期徒刑以上刑之宣告，此有
    其等臺灣高等法院被告前案紀錄表在卷可證（見本院卷第33
    至43頁），素行尚稱良好，被告乙○○等6人於原審與被害人
    竹山秀傳醫院達成和解，有和解書附卷可佐（見原審卷第65
    、67頁），被告乙○○等6人犯後坦承犯行不諱，並取得被害
    人之諒解，本院認本案係因被告乙○○配偶遭姓名年籍不詳之
    病患騷擾，一時衝動失慮，糾集被告戊○○、丁○○、丙○○、庚○○、己○○為本案犯行，致罹刑章，經此偵審程序，確已知其
    等行為不當而有所省思，當知所警惕而無再犯之虞，因認所
    宣告之刑以暫不執行為適當，爰依刑法第74條第1項第1款規
    定分別宣告緩刑3年（乙○○）、2年（其他5人），以啟自新
    。又為促使被告乙○○等6人日後更加重視法規範秩序，尊重
    他人身體、自由法益，導正觀念及行為之偏差，認應課予一
    定條件之緩刑負擔，令其等能從中深切記取教訓，時時警惕
    ，並督促自己避免再度犯罪，爰依刑法第74條第2項第5款之
    規定，命被告乙○○等6人於緩刑期內，分別向指定之政府機
    關、政府機構、行政法人、社區或其他符合公益目的之機構
    或團體提供80小時（乙○○）、60小時（其他5人）之義務勞
    務，併依刑法第93條第1項第2款之規定，宣告緩刑期間付保
    護管束。另被告等上揭所應負擔或履行之義務，乃緩刑宣告
    附帶之條件，依刑法第75條之1第1項第4款之規定，違反上
    開負擔情節重大，足認原宣告之緩刑難收其預期效果，而有
    執行刑罰之必要者，得撤銷緩刑之宣告，併此指明。
四、被告丁○○經本院合法傳喚，無正當理由而未到庭，爰依法不
    待其陳述，逕行判決。
五、依刑事訴訟法第371條、第373條、第368條，判決如主文。
本案經檢察官石光哲提起公訴，檢察官甲○○到庭執行職務。
中　　華　　民　　國　　111 　年　　9 　　月　　15　　日
            刑事第三庭    審判長法　官  楊  真  明
　　　　　　　　　　　　        法　官  李  明  鴻
　　　　　　　　　　　　　      法　官  楊  欣  怡
以上正本證明與原本無異。
如不服本判決應於收受送達後20日內向本院提出上訴書狀，其未
敘述上訴理由者，並得於提起上訴後20日內向本院補提理由書（
均須按他造當事人之人數附繕本）「切勿逕送上級法院」。因疫
情而遲誤不變期間，得向法院聲請回復原狀。

                                書記官  孫  銘  宏
中　　華　　民　　國　　111 　年　　9 　　月　　15　　日
附錄論罪科刑法條全文
中華民國刑法第150條
在公共場所或公眾得出入之場所聚集三人以上，施強暴脅迫者，
在場助勢之人，處1年以下有期徒刑、拘役或10萬元以下罰金；
首謀及下手實施者，處6月以上5年以下有期徒刑。
犯前項之罪，而有下列情形之一者，得加重其刑至二分之一：
一、意圖供行使之用而攜帶兇器或其他危險物品犯之。
二、因而致生公眾或交通往來之危險。
附件：
臺灣南投地方法院刑事判決
111年度訴字第7號
公　訴　人　臺灣南投地方檢察署檢察官  
被　　　告　乙○○　
　　　　　　　　　　
　　　　　　　　　　
　　　　　　戊○○　
　　　　　　　　　　
　　　　　　　　　　
　　　　　　丁○○　
　　　　　　　　　　
　　　　　　　　　　
　　　　　　丙○○　
　　　　　　　　　　
　　　　　　　　　　
　　　　　　　　　　
　　　　　　劉○○　
　　　　　　　　　　
　　　　　　　　　　
　　　　　　庚○○　
　　　　　　　　　　
　　　　　　　　　　
　　　　　　己○○　
　　　　　　　　　　
　　　　　　　　　　
　　　　　　　　　　
　　　　　　　　　　
上列被告等因妨害秩序案件，經檢察官提起公訴（110年度偵字
第2944號），被告等於準備程序中就被訴事實均為有罪之陳述，
本院合議庭裁定由受命法官獨任進行簡式審判程序，判決如下：
    主  文
乙○○犯在公共場所聚集三人以上首謀實施強暴罪，處有期徒刑陸
月，如易科罰金，以新臺幣壹仟元折算壹日。
劉○○犯在公共場所聚集三人以上下手實施強暴罪，累犯，處有期
徒刑柒月。
戊○○、丁○○、丙○○、庚○○、己○○犯在公共場所聚集三人以上實施
強暴在場助勢罪，各處有期徒刑參月，如易科罰金，均以新臺幣
壹仟元折算壹日。
    犯罪事實
一、乙○○因其任職於竹山秀傳醫療社團法人竹山秀傳醫院（下稱
    竹山秀傳醫院）之配偶張素媚遭真實姓名年籍不詳之病患騷
    擾，遂基於妨害秩序之犯意，首謀糾集戊○○、丁○○、丙○○、
    劉○○、庚○○及己○○為其到場助勢，劉○○即基於妨害秩序之犯
    意，戊○○、丁○○、丙○○、庚○○及己○○基於妨害秩序之犯意聯
    絡，於民國110年5月12日13時34分許，至址設南投縣○○鎮○○
    路0段00號9樓之竹山秀傳醫院血液透析室，欲找尋該病患理
    論，而影響患者進行血液透析，經該醫院護理師辛○○要求乙○○等人離開血液透析室，並至候診廳談話，乙○○等人要求告
    知該病患之電話未果，劉○○竟將候診廳內之玻璃桌踢翻（毀
    損部分未據告訴），並在場大聲咆哮，且與到場處理之醫護
    人員發生拉扯，以此方式實施強暴行為，戊○○、丁○○、丙○○
    、庚○○及己○○則在旁圍觀助勢。嗣警據報到場而悉上情。
二、案經南投縣政府警察局竹山分局報告臺灣南投地方檢察署檢
    察官偵查起訴。
    理  由
一、訊據被告乙○○、戊○○、丁○○、丙○○、劉○○、劉冠
    廷、己○○就上揭犯罪事實均坦承不諱，核與同案被告即其等
    於警詢及偵查中之供述相符，復經證人辛○○於警詢及偵查中
    之證述、證人張素媚於偵查中之證述明確，且有案發時竹山
    秀傳醫院候診廳之監視器影像畫面擷取照片18張在卷可稽，
    足認被告乙○○、戊○○、丁○○、丙○○、劉○○、庚○○、己○○（下
    稱乙○○等7人）之上開任意性自白與事實相符，堪以採信。
    本案事證明確，被告乙○○等7人之上開犯行均堪認定，應依
    法論科。
二、論罪科刑
  ㈠核被告乙○○所為，係犯刑法第150 條第1項後段之在公共場所
    聚集3 人以上首謀實施強暴罪；被告劉○○所為，係犯刑法第
    150 條第1項後段之在公共場所聚集3 人以上下手實施強暴
    罪；被告戊○○、丁○○、丙○○、庚○○、己○○所為，均係犯刑法
    第150 條第1項前段之在公共場所聚集3 人以上實施強暴在
    場助勢罪。
　㈡按「聚合犯」係指2人以上朝同一目標共同參與犯罪之實行者
    ，如刑法分則之公然聚眾施強暴、脅迫罪、參與犯罪結社罪
    等，因其本質上屬共同正犯，故除法律依其首謀、下手實行
    或在場助勢等參與犯罪程度之不同，而異其刑罰之規定時，
    各參與不同程度犯罪行為者之間，不能適用刑法總則共同被
    告之規定外，其餘均應引用刑法第28條共同正犯之規定。亦
    即，刑法第150條之犯罪態樣有「在場助勢之人」、 「首謀
    及下手實施者」，已就行為人參與犯罪程度不同，而有不同
    之處罰，縱使本案係聚合犯亦即其構成要件須聚集三人以上
    ，然未下手實施之在場助勢之人，與首謀及下手實施者，因
    上述規定而不具共同正犯，僅能與「在場助勢」之人有犯意
    聯絡時，始得論以「在場助勢之人」之共同正犯。查被告戊○○、丁○○、丙○○、庚○○、己○○並非首謀及下手實施上揭強暴
    犯行者，自無從與被告乙○○、劉○○論以共同正犯，然其等共
    同前往竹山秀傳醫院為被告乙○○助勢，其等間具有犯意聯絡
    及行為分擔，應依刑法第28條規定論以共同正犯。惟依刑法
    條文有「結夥3 人以上」者，其主文之記載並無加列「共同
    」之必要（最高法院79年度台上第4231號判決意旨參照），
    本條文以「聚集3 人以上」為構成要件，應為相同解釋，方
    為適論。
  ㈡被告劉○○於105年間涉犯詐欺案件，經本院以106年度易緝字
    第10號判決判處有期徒刑6月確定，被告入監執行，於108年
    1月23日徒刑執行完畢出監，有臺灣高等法院被告前案紀錄
    表在卷可參，被告劉○○於上揭徒刑執行完畢後，5 年以內故
    意再犯本案有期徒刑以上之罪，為累犯，參酌司法院大法官
    第775 號解釋意旨，被告於上開徒刑執行完畢後，又再次涉
    犯本案，顯見其主觀上有特別惡性，對刑罰之反應力薄弱，
    予以累犯加重並無侵害人身自由過苛而有罪刑不相當之情形
    ，應依刑法第47條第1 項規定加重其刑。
  ㈢爰審酌被告乙○○不思以正當途徑解決糾紛，首謀糾集戊○○、
    丁○○、丙○○、劉○○、庚○○、己○○至本案醫院內，被告劉○○翻
    倒院內玻璃桌、被告戊○○、丁○○、丙○○、庚○○及己○○在旁助
    勢之方式，施以強暴手段，並擾亂醫院內之安寧秩序，再斟
    酌當日聚集之人數，衝突時間之久暫，暨被告乙○○等7人犯
    罪之動機、目的、手段，及其等與被害人已達成和解，有和
    解書2紙（見本院卷第65至67頁）在卷可佐，被告乙○○自陳
    國中肄業之智識程度、家境勉持，需扶養3名子女；被告戊○○自陳國中畢業之智識程度、家境勉持；被告丁○○國中畢業
    之智識程度、家境勉持；被告丙○○自陳高中畢業之智識程度
    、家境勉持；被告劉○○自陳高職畢業之智識程度、家境勉持
    ；被告庚○○自陳國中肄業之智識程度、家境勉持；被告己○○
    自陳高中肄業之智識程度、家境勉持之經濟及生活狀況等一
    切情狀，分別量處如主文所示之刑，並就被告乙○○、戊○○、
    丁○○、丙○○、庚○○、己○○所宣告之刑，諭知易科罰金之折算
    標準。
據上論斷，應依刑事訴訟法第273條之1第1項、第299條第1項前
段，判決如主文。
本案經檢察官石光哲提起公訴，檢察官黃淑美到庭執行職務。
中　　華　　民　　國　　111 　年　　3 　　月　　9 　　日
　　　　　　　　　刑事第三庭  法　官　顏代容
以上正本與原本無異。
如不服本判決應於收受送達後20日內向本院提出上訴書狀，並應
敘述具體理由；其未敘述上訴理由者，應於上訴期間屆滿後20日
內向本院補提理由書（均須按他造當事人之人數附繕本）「切勿
逕送上級法院」。
告訴人或被害人如對於本判決不服者，應具備理由請求檢察官上
訴，其上訴期間之計算係以檢察官收受判決正本之日期為準。
                              書記官  藍建文
中　　華　　民　　國　　111 　年　　3 　　月　　10　　日
附錄論罪科刑法條全文
中華民國刑法第150條
在公共場所或公眾得出入之場所聚集三人以上，施強暴脅迫者，
在場助勢之人，處1年以下有期徒刑、拘役或10萬元以下罰金；
首謀及下手實施者，處6月以上5年以下有期徒刑。
犯前項之罪，而有下列情形之一者，得加重其刑至二分之一：
一、意圖供行使之用而攜帶兇器或其他危險物品犯之。
二、因而致生公眾或交通往來之危險。